臺灣雲林地方法院刑事判決
110年度訴字第690號
公  訴  人  臺灣雲林地方檢察署檢察官
被      告  林彥宏


            曾文吉


上二人共同
指定辯護人  本院公設辯護人許俊雄  
上列被告因違反毒品危害防制條例案件，經檢察官提起公訴（11
0年度偵字第5773號、第7977號、第9141號、第9142號、第9257
號），本院判決如下：
    主  文
甲○○犯如附表三編號１至４、６所示之罪，各處如附表三編號１至４
、６所示之刑及沒收。應執行有期徒刑貳年肆月。沒收部分併執
行之。
乙○○犯如附表三編號５、６所示之罪，各處如附表三編號５、６所示
之刑及沒收。應執行有期徒刑壹年陸月。沒收部分併執行之。緩
刑肆年，緩刑期間付保護管束，並應於本判決確定後壹年內，向
公庫支付新臺幣伍萬元，及向指定之政府機關、政府機構、行政
法人、社區或其他符合公益目的之機構或團體，提供壹佰貳拾小
時之義務勞務，並接受法治教育課程參場次。
    事  實
一、甲○○明知甲基安非他命係毒品危害防制條例第2條第2項第2
    款所列管之第二級毒品，未經許可，不得販賣、持有，甲○○
    竟基於販賣甲基安非他命以營利之各別犯意，由甲○○持其所
    有之附表二編號２所示之行動電話作為販賣甲基安非他命之
    聯絡工具，於附表一編號３、４所示之時、地，以附表一編號
    ３、４所示之方式，而為附表一編號３、４所示販賣第二級毒品
    甲基安非他命予賴彥杰；另甲○○明知4-甲基甲基卡西酮係毒
    品危害防制條例第2條第2項第3款所列管之第三級毒品，未
    經許可，不得販賣，竟分別基於販賣第三級毒品以營利之各
    別犯意，由甲○○持其所有之附表二編號２所示之行動電話作
    為販賣4-甲基甲基卡西酮之聯絡工具，於附表一編號１、２所
    示之時、地，以附表一編號１、２所示之方式，而為附表一編
    號１、２所示販賣第三級毒品4-甲基甲基卡西酮予許家菻。
二、乙○○明知4-甲基甲基卡西酮係毒品危害防制條例第2條第2項
    第3款所列管之第三級毒品，未經許可，不得販賣，竟基於
    販賣第三級毒品以營利之犯意，由乙○○持其所有之附表二編
    號３所示之行動電話作為販賣4-甲基甲基卡西酮之聯絡工具
    ，於民國110年8月6日下午5時許起，持前開行動電話與蔡承
    洋所持用之行動電話聯繫買賣交易毒品事宜後，於110年8月
    7日晚間8時30分許，在雲林縣麥寮鄉施厝村聚寶宮附近，以
    新臺幣（下同）1,500元之價格，販賣交付含有4-甲基甲基
    卡西酮之毒品咖啡包3包予蔡承洋。
三、甲○○為年滿20歲之成年人，其與乙○○及少年江○宗（所涉違
    反毒品危害防制條例犯行，另經本院少年法庭以111年度少
    訴字第3號審理中）均明知4-甲基甲基卡西酮為毒品危害防
    制條例列管之第三級毒品，依法不得販賣、持有純質淨重5
    公克以上，亦知江○宗（92年10月生）係12歲以上未滿18歲
    之少年，仍意圖營利，共同基於販賣第三級毒品以營利之犯
    意聯絡，相約合作對外販售，渠等分工模式係由乙○○先出資
    購買提供毒品咖啡包，江○宗負責刊登販售上開毒品咖啡包
    之訊息，若有購毒者與之聯繫，則通知甲○○駕駛車牌號碼00
    0-0000號自用小客車搭載乙○○、江○宗出面交易。謀議既定
    ，江○宗於110年8月初起，於APP軟體「抖音」上，以會員名
    稱「@michaenl」，公開刊登「雲林營火速支援私訊我給你
    運動飲」等訊息，以(營)作為毒品咖啡包之代號，暗示毒品
    交易之文字簡訊，招攬不特定人與之進行毒品交易，乙○○於
    110年8月16日晚間7時許，向蘇家生（涉犯販賣第三級毒品
    犯行，經臺灣雲林地方檢察署〈下稱雲林地檢署〉檢察官以11
    0年度偵字第6438號、第9524號偵查起訴，業經本院以110年
    度訴字第716號判決判處罪刑）購得毒品咖啡包共100包。嗣
    員警於110年8月15日執行網路巡邏時，發現江○宗張貼上開訊
    息，乃佯裝為買家與之攀談，並以通訊軟體「微信」與之約
    定於同年月16日晚間8時許，在雲林縣○○鄉○○村00○00號之巴
    黎汽車旅館A15房內，以8,000元之價格購買毒品咖啡包20包
    後，甲○○駕駛前開車輛搭載乙○○、江○宗前來交易，於110年
    8月16日晚間8時許，抵達上開約定交易地點，將毒品咖啡包
    20包交給佯裝為買家之員警，經員警確認渠等所交付之物為
    毒品後，旋即逮捕渠等，致其等該次販賣第三級毒品未得逞
    ，並在上開房間內及前開車輛內扣得毒品咖啡包100包及渠
    等供聯絡所用之行動電話（如附表二所示之物）。
四、案經嘉義縣警察局民雄分局報告雲林地檢署檢察官偵查起訴
    。　　
    理  由
壹、程序方面：
一、按被告以外之人於審判外之陳述，雖不符刑事訴訟法第159
    條之1至之4之規定，而經當事人於審判程序同意作為證據，
    法院審酌該言詞陳述或書面陳述作成時之情況，認為適當者
    ，亦得為證據；當事人、代理人或辯護人於法院調查證據時
    ，知有第159條第1項不得為證據之情形，而未於言詞辯論終
    結前聲明異議者，視為有前項之同意，刑事訴訟法第159條
    之5定有明文。刑事訴訟法第159條之5立法意旨，在於確認
    當事人對於傳聞證據有處分權，得放棄反對詰問權，同意或
    擬制同意傳聞證據可作為證據，屬於證據傳聞性之解除行為
    ，如法院認為適當，不論該傳聞證據是否具備刑事訴訟法第
    159條之1至第159條之4所定情形，均容許作為證據，不以未
    具備刑事訴訟法第159條之1至第159條之4所定情形為前提。
    此揆諸「若當事人於審判程序表明同意該等傳聞證據可作為
    證據，基於證據資料愈豐富，愈有助於真實發見之理念，此
    時，法院自可承認該傳聞證據之證據能力」立法意旨，係採
    擴大適用之立場。蓋不論是否第159條之1至第159條之4所定
    情形，抑當事人之同意，均係傳聞之例外，俱得為證據，僅
    因我國尚非採澈底之當事人進行主義，故而附加「適當性」
    之限制而已，可知其適用並不以「不符前四條之規定」為要
    件（最高法院104年度第3次刑事庭會議決議參照）。查本案
    下列所引用被告甲○○、乙○○以外之人於審判外之各項言詞陳
    述及書面證據，檢察官、被告甲○○、乙○○及其等辯護人於本
    院準備程序、審理時，均表示同意列為證據（見本院110年
    度訴字第690號卷〈下稱本院卷〉第123頁至第128頁、第241頁
    至第243頁），本院審酌該等證據之取得過程並無瑕疵，且
    均屬合法，與本案待證事實間復具有相當之關聯性，以之為
    本案證據尚無不當，並經本院於審理時逐一提示予檢察官、
    被告甲○○、乙○○及其等辯護人表示意見，對於證據能力之適
    格，亦未爭執，故採納上開證據方法，應無礙被告甲○○、乙
    ○○於程序上之彈劾詰問權利，自得採為本案證據，而有證據
    能力。
二、下列所引用之非供述證據，均與本案事實具有自然關聯性，
    且查無事證足認有違背法定程序或經偽造、變造所取得等證
    據排除之情事，復均經依刑事訴訟法第164條、第165條踐行
    調查程序，檢察官、被告甲○○、乙○○及其等辯護人對此部分
    之證據能力亦均不爭執，堪認均有證據能力。
貳、實體方面：
一、認定犯罪事實所憑之證據及理由： 
  ㈠上開犯罪事實，業據被告甲○○、乙○○於警詢、偵查及本院審
    理中均坦承不諱（見嘉義縣警察局民雄分局嘉民警偵字第11
    00023923號卷〈下稱警923卷〉第7頁至第15頁、第17頁至第27
    頁、第29頁至第34頁、第205頁至第211頁、第213頁至第219
    頁；雲林地檢署110年度偵字第5773號偵查卷〈下稱偵5773卷
    〉第35頁至第47頁、第49頁至第59頁、第169頁至第176頁、
    第189頁至第196頁、第199頁至第203頁、第209頁至第214頁
    ；本院110年度聲羈字第106號卷〈下稱聲羈卷〉第25頁至第30
    頁；本院110年度偵聲字第111號卷〈下稱偵聲111卷〉第27頁
    至第31頁、第33頁至第37頁；本院卷第37頁至第44頁、第47
    頁至第53頁、第123頁、第128頁至第130頁、第268頁至第27
    4頁），核與證人即購毒者許家菻、賴彥杰、蔡承洋於警詢
    及偵查中之證述（見嘉義縣警察局民雄分局嘉民警偵字第11
    00035552號卷〈下稱警552卷〉第33頁至第37頁、第51頁至第5
    4頁；嘉義縣警察局民雄分局嘉民警偵字第11000355585號卷
    〈下稱警585卷〉第23頁至第26頁、第35頁至第38頁；嘉義縣
    警察局民雄分局嘉民警偵字第1100030616號卷〈下稱警616卷
    〉第21頁至第24頁、第109頁至第112頁；偵5773卷第105頁至
    第108頁、第319頁至第327頁）、證人即少年江○宗於警詢及
    偵查中之證述（見警923卷第35頁至第39頁、第41頁至第48
    頁、第221頁至第227頁；偵5773卷第17頁至第29頁）之情節
    大致相符，並有嘉義縣警察局民雄分局職務報告1份（見偵5
    773卷第279頁）、被吿乙○○、少年江○宗之嘉義縣警察局民
    雄分局搜索扣押筆錄暨扣案物品目錄表各1份（見警923卷第
    193頁至第203頁）、被吿甲○○之嘉義縣警察局民雄分局搜索
    扣押筆錄暨扣案物品目錄表各1份（見警923卷第167頁至第1
    91頁）、欣生生物科技股份有限公司110年8月17日藥物成分
    鑑定報告15份（報告編號1817D001至1817D015號，見警616
    卷第79頁至第108頁）、嘉義縣警察局111年1月13日嘉縣警
    鑑字第1110002826號函1份（見本院卷第173頁）、內政部警
    政署刑事警察局111年1月7日刑鑑字第1108000112號鑑定書1
    份（見本院卷第175頁至第176頁）、被吿甲○○之臉書對話紀
    錄手機鑑識截圖共12張（見警552卷第39頁至第49頁，就附
    表一編號１、２）、被吿甲○○之微信對話紀錄鑑識截圖共7張
    （見警585卷第27頁至第33頁，就附表一編號３、４）、被吿
    乙○○微信、臉書之對話紀錄鑑識截圖共10張（見警616卷第2
    5頁至第29頁，就事實欄二部分）、少年江○宗之微信對話紀
    錄手機鑑識截圖共6張（見警923卷第57頁至第63頁）、少年
    江○宗之個人戶籍資料(完整姓名)查詢結果資料1份（見偵57
    73卷第347頁）、車牌號碼000-0000號自用小客車之行車紀
    錄器截圖共6張（見警552卷第55頁至第61頁）、警方蒐證照
    片共15張（見警552卷第55頁至第57頁、第63頁至第71頁）
    、交易地點照片共2張（見偵5773卷第95頁至第97頁）、現
    場照片共99張（見警923卷第51頁至第57頁、第63頁至第165
    頁；偵5773卷第177頁、第205頁至第207頁）、路口監視器
    畫面截圖共10張（見偵5773卷第179頁至第181頁）在卷可考
    ，復有扣案如附表二所示之物可佐，足認被告甲○○、乙○○前
    揭自白均與事實相符，可以採信。
　㈡毒品危害防制條例所規定之販賣毒品罪，雖未明示「營利之
    意圖」為其犯罪構成要件，然「販賣」一語，在文義解釋上
    當然已寓含有買賤賣貴，而從中取利之意思存在，且從商業
    交易原理與一般社會觀念而言，販賣行為在通常情形下，仍
    係以牟取利益為其活動之主要誘因與目的。而甲基安非他命
    、4-甲基甲基卡西酮物稀價昂，取得不易，且為政府嚴予查
    緝之違禁物，販賣者刑責綦重，苟無利可圖，衡情應無甘冒
    被查緝之危險而平價無端轉交。況毒品並無公定之價格，不
    論任何包裝，均可任意分裝增減分量，而每次買賣之價量，
    亦可能隨時依雙方間之關係深淺、資力、需求量及對行情之
    認知、來源是否充裕、查緝是否嚴緊，購買者被查獲時供述
    購買對象之可能性風險之評估等而異其標準，非可一概而論
    。販賣之利得除經坦承犯行或價量俱臻明確外，委難察得實
    情；惟販賣者從價差或量差中牟利方式雖異，但其意圖營利
    之非法販賣行為則同一。是除非別有事證，足認係按同一價
    量委買、轉售或無償贈與，確未牟利外，尚難執此遽認非法
    販賣之證據有所未足，致使知過坦承者難辭重典，飾詞否認
    者反得僥倖，而失情理之平。而觀諸被告甲○○為智識正常之
    成年人、被告乙○○亦為年滿18歲而有相當智識經驗之人，其
    等與前開證人間，僅係一般朋友關係，又其等與佯裝購毒交
    易對象即員警既非至親，亦無特別深厚感情，其等倘無從中
    賺取買賣價差或量差或降低純度以牟利之意圖，焉有甘冒遭
    處重刑之風險而遂行毒品之交易。況被告甲○○於本院審理中
    自承：販賣甲基安非他命是賺取量差；販賣毒品咖啡包每包
    賺200元等語（見本院卷第40頁至第41頁）；被吿乙○○於本
    院審理中自承：販賣毒品咖啡包每包賺200元至300元等語（
    見本院卷第50頁），益徵被告甲○○於為附表一編號１、２所示
    及事實欄三之販賣第三級毒品、附表一編號３、４所示販賣甲
    基安非他命之犯行時，確均有營利之意圖甚明；亦證被告乙
    ○○於為事實欄二、三之販賣第三級毒品犯行時，確均有營利
    之意圖甚明。
　㈢綜上所述，本案事證明確，被告甲○○、乙○○上開犯行均堪認
    定，自應依法論科。
二、論罪科刑：　　
　㈠按行為人意圖營利而購入毒品，其主觀上雖認知係為銷售營
    利，客觀上並有購入毒品之行為，惟仍須對外銷售，始為販
    賣行為之具體實現。此之對外銷售，自買賣毒品之二面關係
    以觀，固須藉由如通訊設備或親洽面談與買方聯繫交易，方
    能供買方看貨或與之議價，以實現對特定或可得特定之買方
    銷售；至於對不特定人或特定多數人行銷，進行宣傳、廣告
    ，以招攬買主之情形（例如在網路上或通訊軟體「LINE」群
    組，發布銷售毒品之訊息以求售），因銷售毒品之型態日新
    月異，尤以現今網際網路發達，透過電子媒體或網路方式宣
    傳販毒之訊息，使毒品之散布更為迅速，依一般社會通念，
    其惡性已對於販賣毒品罪所要保護整體國民身心健康之法益
    ，形成直接危險，固得認開始實行足以與販賣毒品罪構成要
    件之實現具有必要關聯性之行為，已達著手販賣階段；然行
    為人意圖營利而購入毒品後，在尚未尋找買主前，即為警查
    獲，既未對外銷售或行銷，難認其意圖營利而購入毒品之行
    為，與該罪之構成要件實現具有必要關聯性，即非屬著手販
    賣之行為，應僅成立意圖販賣而持有毒品罪。綜上，行為人
    意圖營利而購入毒品，在尚未尋找買主前，即為警查獲，其
    主觀上雖有營利之意圖，客觀上亦有購入毒品之行為，但其
    既未對外銷售，亦無向外行銷之著手販賣行為，自難認已著
    手實行販賣毒品，應論以意圖販賣而持有毒品罪（最高法院
    109年度台上大字第4861號裁定意旨參照）。本案事實欄三
    部分，係共犯少年江○宗於APP軟體「抖音」上公開刊登上開
    販賣毒品廣告訊息攬客，員警執行網路巡邏時發現，而喬裝
    買家執行查緝，雖無實際購買毒品之真意，惟被告甲○○、乙
    ○○主觀上既有販賣毒品之故意，且已由被告甲○○、乙○○、少
    年江○宗依約攜帶毒品前往交易地點，即已屬著手實施販賣
    毒品之行為，但於渠等交付毒品給佯裝買家之員警之際，當
    場為警逮捕，被告甲○○、乙○○事實上未能真正完成販賣毒品
    之行為，應僅論以販賣毒品未遂罪。
　㈡核被告甲○○就附表一編號１、２所為，均係犯毒品危害防制條
    例第4條第3項之販賣第三級毒品罪；就附表一編號３、４所為
    ，均係犯毒品危害防制條例第4條第2項之販賣第二級毒品罪
    ；就事實欄三所為，係犯毒品危害防制條例第4條第6項、第
    3項之販賣第三級毒品未遂罪。被吿乙○○就事實欄二所為，
    係犯毒品危害防制條例第4條第3項之販賣第三級毒品罪；就
    事實欄三所為，係犯毒品危害防制條例第4條第6項、第3項
    之販賣第三級毒品未遂罪。被告甲○○就附表一編號３、４部分
    ，持有甲基安非他命之行為，分別為各該次販賣第二級毒品
    甲基安非他命之高度行為所吸收，均不另論罪。被告甲○○、
    乙○○因事實欄三部分之共同販賣上開毒品前持有第三級毒品
    純質淨重5公克以上之低度行為，應為販賣未遂之高度行為
    所吸收，不另論罪。被告甲○○所涉附表一編號１、２所示販賣
    第三級毒品犯行，被告乙○○所涉事實欄二所示販賣第三級毒
    品犯行，被告甲○○、乙○○意圖販賣而持有第三級毒品之低度
    行為，各為販賣第三級毒品之高度行為所吸收，均不另論罪
    。
　㈢被告甲○○就附表三編號１至４、６所示之各次犯行，犯意有別，
    行為互殊，均應予分論併罰。被吿乙○○就附表三編號５、６所
    示之各次犯行，犯意有別，行為互殊，均應予分論併罰。
  ㈣按共同實行犯罪行為之人，在合同意思範圍以內，各自分擔
    犯罪行為之一部，相互利用他人之行為，以達其犯罪之目的
    者，即應對於全部所發生之結果，共同負責，不問犯罪動機
    起於何人，亦不必每一階段犯行，均經參與。又關於犯意聯
    絡，不限於事前有所協議，其於行為當時，基於相互之認識
    ，以共同犯罪之意思參與者，亦無礙於共同正犯之成立。且
    數共同正犯之間，原不以直接發生犯意聯絡者為限，即有間
    接之聯絡者，亦包括在內（最高法院102年度台上字第4382
    號判決意旨參照）。查事實欄三部分係被告乙○○先出資購買
    毒品，少年江○宗負責刊登販賣毒品訊息並聯繫與購毒者間
    之毒品咖啡包交易價格、數量，被告甲○○負責駕車搭載被吿
    乙○○及少年江○宗交付毒品並收取價金等行為，被告甲○○與
    被告乙○○、少年江○宗固僅分擔犯罪行為之一部分，然既係
    分工合作並相互利用他人之行為以達犯罪目的，則於販售毒
    品之合同意思範圍以內，即應對於全部所發生之結果，共同
    負責，自屬共同正犯無誤。從而，被告甲○○、乙○○及少年江
    ○宗就事實欄三之犯行，有犯意聯絡及行為分擔，應依刑法
    第28條論為共同正犯。
  ㈤又成年人教唆、幫助或利用兒童及少年犯罪或與之共同實施
    犯罪或故意對其犯罪者，加重其刑至2分之1，兒童及少年福
    利與權益保障法第112條第1項前段定有明文。查被告甲○○於
    事實欄三所示行為時已滿20歲，為成年人；少年江○宗於事
    實欄三所示行為時為12歲以上未滿18歲之少年，有其個人戶
    籍資料1份在卷可佐（見偵5773卷第347頁），被告甲○○於本
    院審理中亦供承：伊與乙○○、江○宗從小認識，住同村莊，
    知悉江○宗之年齡尚未滿18歲等語（見本院卷第274頁），故
    被告甲○○就事實欄三部分應依兒童及少年福利與權益保障法
    第112條第1項前段規定，加重其刑。另被告乙○○於事實欄三
    所示行為時為18歲以上未滿20歲之未成年人，其雖與少年江
    ○宗共同實行犯罪，仍非兒童及少年福利與權益保障法第112
    條第1項前段所稱之「成年人」，自無上開加重其刑規定之
    適用。
  ㈥刑之減輕規定：
  ⒈事實欄三部分，被告甲○○、乙○○本案著手販賣第三級毒品未
    遂，爰依刑法第25條第2項規定，按既遂犯之刑減輕其刑，
    被告甲○○部分並依法先加後減之。
　⒉毒品危害防制條例第17條第2項規定：
　  按犯第4條至第8條之罪於偵查及歷次審判中均自白者，減輕
    其刑，毒品危害防制條例第17條第2項定有明文。查被告甲○
    ○、乙○○對於其等如附表三所示之犯行，於偵審中均自白不
    諱，均應依毒品危害防制條例第17條第2項規定，減輕其刑
    ，被告甲○○部分就附表三編號６部分，依刑法第70條、第71
    條規定先加後遞減輕之；被告乙○○就附表三編號６部分，依
    法遞減輕之。
  ⒊毒品危害防制條例第17條第1項：
  ①按毒品危害防制條例第17條第1項規定：「犯第4條至第8條、
    第10條或第11條之罪，供出毒品來源，因而查獲其他正犯或
    共犯者，減輕或免除其刑。」所稱「供出毒品來源，因而查
    獲其他正犯或共犯」，須被告翔實供出與其犯罪有關之本案
    毒品來源的具體事證，因而使警方或偵查犯罪機關知悉其他
    正犯或共犯，據以查獲其人、其犯行的結果，二者兼備並有
    因果關係，始能獲上述減免其刑之寬典；又所謂查獲其人、
    其犯行者，須被告供述毒品來源之事證具體且有充分之說服
    力，方得獲邀上開減免其刑之寬典，以免因此一損人利己之
    誘因而無端嫁禍第三人。是被告供出毒品來源資訊與其所犯
    本案無關，或偵查犯罪機關未因而確實查獲被指訴者之犯行
    者，即與上開規定不符，無其適用之餘地（最高法院108年
    度台上字第496號、107年度台上字第4280號判決意旨參照）
    。再按毒品危害防制條例第17條第1項，所謂確實查獲其人
    、其犯行者，雖不以達有罪認定之已無合理懷疑存在之程度
    為必要，必也至少已臻至起訴門檻之證據明確且有充分之說
    服力，但於供出者欲行適用上開減刑規定時，該所謂之「毒
    品來源」雖經起訴，已經法院認定非毒品來源時，則屬確定
    未因被告供出而查獲，自無上開減刑規定之適用（最高法院
    106年度台上字第1878號判決要旨參照）。又按毒品危害防
    制條例第17條第1項規定所稱「供出毒品來源，因而查獲其
    他正犯或共犯者」，係指被告供出毒品來源之對向性正犯，
    或與其具有共同正犯、共犯（教唆犯、幫助犯關係）之毒品
    由來之人的相關資料，使調查或偵查犯罪之公務員據以對之
    發動調查或偵查，並因此而確實查獲其人、其犯行而言。故
    被告之「供出毒品來源」，與調查或偵查犯罪之公務員對該
    人發動調查或偵查並進而查獲之間，須具有相當之因果關係
    （最高法院108年度台上字第4373號判決意旨可資參照）。
　②被告甲○○就附表一編號１所示之犯行無毒品危害防制條例第17
    條第1項減刑規定之適用：
　　查被告甲○○於110年8月17日因販賣毒品犯行為警以現行犯逮
    捕到案後，曾向嘉義縣警察局民雄分局、雲林地檢署檢察官
    供述其毒品來源為蘇家生（臉書暱稱「蘇威」），並提供關
    於蘇家生之情資予員警及檢察官，經由員警偵辦後，由雲林
    地檢署檢察官以110年度偵字第6438號、第9524號偵查起訴
    蘇家生等情，有雲林地檢署111年1月14日雲檢原義110偵577
    3字第1119001218號函1份（見本院卷第169頁）、雲林地檢
    署110年度偵字第6438號、第9524號起訴書1份（見本院卷第
    181頁至第185頁）在卷可考。惟觀諸前揭起訴書所載之蘇家
    生販賣毒品犯罪時間，係於110年8月4日晚間8時許，亦在被
    告甲○○前述販賣第三級毒品犯罪時間之後，足見蘇家生前開
    所涉犯毒品危害防制條例案件，與被告甲○○於本案附表一編
    號１所示之犯行，二者無因果關係可言，自不符合毒品危害
    防制條例第17條第1項規定。換言之，被告甲○○就附表一編
    號１所犯毒品危害防制條例第4條第2項販賣第三級毒品罪之
    犯罪時間，係在110年7月16日，在時序上較早於蘇家生犯販
    賣毒品罪之110年8月4日，足徵被告甲○○縱曾指認蘇家生，
    顯與自己所涉前揭販賣第三級毒品犯罪不具關聯性，無毒品
    危害防制條例第17條第1項規定之適用。是以被告甲○○所犯
    附表一編號１所示之犯行，被告甲○○所供出之毒品來源，並
    未查獲其他正犯或共犯，自不得依毒品危害防制條例第17條
    第1項減輕或免除其刑，附此敘明。
　③被吿甲○○就附表一編號２所示犯行有毒品危害防制條例第17條
    第1項減刑規定之適用：　
　　經查，被告甲○○就附表一編號２所示之犯行，於警詢時供述
    其毒品來源為蘇家生，並提供相關資料予警員偵辦，且蘇家
    生販賣第三級毒品予被告甲○○部分，經檢察官以110年度偵
    字第6438號、第9524號偵查後起訴，業經本院以110年度訴
    字第716號判決判處罪刑等情，有雲林地檢署111年1月14日
    雲檢原義110偵5773字第1119001218號函1份（見本院卷第16
    9頁）、雲林地檢署110年度偵字第6438號、第9524號起訴書
    1份（見本院卷第181頁至第185頁）、本院110年度訴字第71
    6號刑事判決1份（見本院卷第303頁至第324頁）存卷可參。
    從而，被告甲○○就附表一編號２之販賣第三級毒品犯行，應
    有毒品危害防制條例第17條第1項減刑規定之適用，爰依上
    開規定減輕其刑，並依刑法第71條第2項規定遞減，先依較
    少之數減輕之。
　④被吿甲○○就附表一編號３、４所示犯行均有毒品危害防制條例
    第17條第1項減刑規定之適用：
　　經查，被告甲○○就附表一編號３、４所示之犯行，於警詢時供
    述其毒品來源為林文慶，並提供相關資料予警員偵辦，且林
    文慶販賣第二級毒品予被告甲○○部分，業經嘉義縣警察局民
    雄分局報告雲林地檢署偵辦等情，有嘉義縣警察局民雄分局
    111年1月11日嘉民警偵字第1110001101號函暨檢附刑事案件
    報告書1份（見本院卷第149頁、第155頁至第159頁）在卷可
    考。從而，被告甲○○就附表一編號３、４所示之販賣第二級毒
    品犯行，均應有毒品危害防制條例第17條第1項減刑規定之
    適用，爰依上開規定減輕其刑，並依刑法第71條第2項規定
    遞減，先依較少之數減輕之。
　⑤被告乙○○就事實欄二所示犯行有毒品危害防制條例第17條第1
    項減刑規定之適用：　
　　經查，被告乙○○就事實欄二所示之犯行，於警詢時供述其毒
    品來源為蘇家生，並提供相關資料予警員偵辦，且蘇家生販
    賣第三級毒品予被告乙○○部分，經檢察官以110年度偵字第6
    438號、第9524號偵查後起訴，業經本院以110年度訴字第71
    6號判決判處罪刑等情，有雲林地檢署111年1月14日雲檢原
    義110偵5773字第1119001211號函1份（見本院卷第167頁）
    、雲林地檢署110年度偵字第6438號、第9524號起訴書1份（
    見本院卷第181頁至第185頁）、本院110年度訴字第716號刑
    事判決1份（見本院卷第303頁至第324頁）存卷可參。從而
    ，被告乙○○就事實欄二之販賣第三級毒品犯行，應有毒品危
    害防制條例第17條第1項減刑規定之適用，爰依上開規定減
    輕其刑，並依刑法第71條第2項規定遞減，先依較少之數減
    輕之。
　⑥被告甲○○、乙○○就事實欄三所示犯行均有毒品危害防制條例
    第17條第1項減刑規定之適用：　
　　經查，被告甲○○、乙○○就事實欄三所示之犯行，於警詢時供
    述其毒品來源為蘇家生，並提供相關資料予警員偵辦，且蘇
    家生販賣第三級毒品予被告甲○○、乙○○部分，經檢察官以11
    0年度偵字第6438號、第9524號偵查後起訴，並經本院以110
    年度訴字第716號判決判處罪刑等情，有雲林地檢署111年1
    月14日雲檢原義110偵5773字第1119001211號函1份（見本院
    卷第167頁）、雲林地檢署110年度偵字第6438號、第9524號
    起訴書1份（見本院卷第181頁至第185頁）、本院110年度訴
    字第716號刑事判決1份（見本院卷第303頁至第324頁）存卷
    可參。從而，被告甲○○、乙○○就事實欄三之販賣第三級毒品
    未遂犯行，應有毒品危害防制條例第17條第1項減刑規定之
    適用，爰依上開規定減輕其刑，依法先加重後，依刑法第71
    條第2項規定遞減，先依較少之數減輕之。
　⒋刑法第59條規定：
　　按刑法第59條規定犯罪之情狀可憫恕者，得酌量減輕其刑，
    其所謂「犯罪之情狀」，與同法第57條規定科刑時應審酌之
    一切情狀，並非有截然不同之領域，於裁判上酌減其刑時，
    應就犯罪一切情狀（包括第57條所列舉之10款事項），予以
    全盤考量，審酌其犯罪有無可憫恕之事由（即有無特殊之原
    因與環境，在客觀上足以引起一般同情，以及宣告法定低度
    刑，是否猶嫌過重等等），以為判斷。而就販賣毒品案件中
    ，同為販賣毒品之人，其原因動機不一，犯罪情節未必盡同
    ，或有大盤毒梟者，亦有中、小盤之分，甚或僅止於吸毒者
    友儕間為求互通有無之有償轉讓者亦有之，其販賣行為所造
    成危害社會之程度自屬有異。倘依其情狀處以適當徒刑，即
    足以懲儆，並可達防衛社會之目的者，自非不可依客觀之犯
    行與主觀之惡性二者加以考量其情狀，是否有可憫恕之處，
    適用刑法第59條之規定酌量減輕其刑，期使個案裁判之量刑
    ，能斟酌至當，符合比例原則（最高法院95年度台上字第61
    57號判決意旨參照）。查本案被告甲○○犯如附表一編號１所
    示販賣第三級毒品犯行，販賣之數量及所得非鉅，造成社會
    治安及國民健康之損害情節雖非輕微，然犯罪情節仍較販賣
    毒品達數百公克或公斤以上之大量者顯然較輕，雖其就附表
    一編號１所犯應依毒品危害防制條例第17條第2項規定減輕其
    刑，仍有情輕法重之處，在客觀上顯非不可憫恕，爰就其所
    犯附表一編號１所示販賣第三級毒品犯行，依刑法第59條規
    定，酌量減輕其刑，並依法遞減之。
　㈦爰審酌甲基安非他命經列管為第二級毒品，服用後可能導致
    心悸、血壓上升、不安、眩昏、失眠、運動困難等症狀，進
    而產生易怒、具攻擊性、迷幻、恐懼、自我傷害、痙攣，甚
    至昏迷、死亡等現象，而具高度之濫用性及社會危害性。詎
    被告甲○○竟無視於毒品氾濫對國人身心健康與社會治安將產
    生極大負面影響，甚而販賣毒品憑以營利，誠值非難；且被
    告甲○○、乙○○不思守法自制，循正當途徑獲取所需，竟為從
    中獲取不法利益販賣第三級毒品，且近年毒品販售方式常偽
    以咖啡包型式規避查緝，並因毒品咖啡包之成分複雜，施用
    後所造成之危險性及致死率更加提高，戕害施用者身心，可
    能造成生命危險之生理成癮性及心理依賴性，危害社會治安
    及國民健康，為世界各國極力查緝之犯罪類型，其等所為亦
    實屬不該；惟念其等各次販賣毒品之數量均屬微少、獲利非
    豐，且毒品擴散對象之人數非眾。另參酌被告甲○○、乙○○迭
    於偵查及本院審理時就所犯罪名供認無隱，足見悔意之犯後
    態度，又事實欄三係因為警查獲而未遂，犯罪情節尚非嚴重
    ，其等行為時均年紀甚輕。兼衡本案犯罪動機、目的、手段
    ，被告甲○○自陳受有國中肄業之智識程度，現為六輕外包廠
    商，從事螺絲拆裝工作，日薪1,600元，未婚，與女友育有1
    名未成年子女，現與父母親、手足同住之家庭經濟生活狀況
    （參被告甲○○警詢筆錄之受詢問人職業、教育程度及家庭經
    濟狀況欄；本院卷第277頁至第278頁被告甲○○於審理程序中
    之供述）；被告乙○○自陳受有高中肄業之智識程度，現在六
    輕搭鷹架，日薪1,600元至1,700元，未婚，與父親、手足同
    住之家庭經濟生活狀況（參被告乙○○警詢筆錄之受詢問人職
    業、教育程度及家庭經濟狀況欄、本院卷第277頁至第278頁
    被告乙○○於審理程序中之供述）等一切情狀，就被告甲○○部
    分，量處如附表三編號１至４、６「所犯罪名及宣告刑」欄所
    示之刑；就被告乙○○部分，量處如附表三編號５、６「所犯罪
    名及宣告刑」欄所示之刑。另衡酌被告甲○○、乙○○整體犯罪
    過程之各罪關係、本案各該犯行之行為方式、危害情況、彼
    此間之時間、空間、偶發性、各別刑罰規範之目的、侵害法
    益之專屬性或同一性、輕重罪間體系之平衡、所犯數罪反應
    出之行為人人格特性及犯罪傾向、加重效益及整體犯罪非難
    評價等總體情狀（最高法院104年度台抗字第718號、第951
    號、105年度台抗字第170號裁定均同此見解），尤以被告甲
    ○○、乙○○各次販賣行為之手法近似、相隔時間非長、犯罪地
    點及毒品擴散對象多所重覆，侵害法益之同質性高，危害之
    加重效應非如等差級數般加劇等節為考量重點，依比例原則
    、平等原則、罪刑相當原則、重複評價禁止原則等要求，就
    被告甲○○、乙○○所犯各罪，各合併定其應執行之刑如主文所
    示。
　㈧被告乙○○前未曾因故意犯罪而受有期徒刑以上刑之宣告，此
    有被告乙○○之臺灣高等法院被告前案紀錄表1份（見本院卷
    第13頁）在卷可參，其因一時失慮，致罹本案犯罪，兼衡酌
    被告乙○○犯後已坦承犯行，本案犯罪情節亦非重大，且被告
    乙○○年紀尚輕，認被告乙○○經此司法程序，當能知所警惕，
    是本院認對其所宣告之刑，應以暫不執行為適當，爰依刑法
    第74條第1項第1款規定，就被告乙○○宣告緩刑4年。而為促
    使被告乙○○記取教訓，本院斟酌情形認有課予被告乙○○一定
    負擔之必要，併依同法第74條第2項第4款、第5款之規定，
    命被告乙○○應於本判決確定之翌日起1年內，向公庫支付50,
    000元，並向執行檢察官指定之政府機關、政府機構、行政
    法人、社區或其他符合公益目的之機構或團體，提供120小
    時之義務勞務，再被告乙○○未經思慮即率爾為上開行為，法
    治觀念仍有待加強，為警惕被告乙○○日後應審慎行事，避免
    再犯，爰依刑法第74條第2項第8款規定，命被告乙○○應於本
    判決確定後1年內接受法治教育課程3場次，俾使被告乙○○建
    立正確法律觀念，再依刑法第93條第1項第2款規定，宣告緩
    刑期間付保護管束，以啟自新。
三、沒收之諭知：
  ㈠按違禁物，不問屬於犯罪行為人與否，沒收之，刑法第38條
    第1項定有明文。又關於查獲之第三、四級毒品，毒品危害
    防制條例第18條第1項後段規定：「查獲之第三、四級毒品
    及製造或施用毒品之器具，無正當理由而擅自持有者，均沒
    入銷燬之。」係採取「沒入銷燬」之行政罰，而非如第一、
    二級毒品採「沒收銷燬」之刑罰，乃專指查獲施用或持有之
    第三、四級毒品，尚不構成犯罪行為，而應依行政程序沒入
    銷燬而言。惟販賣第三、四級毒品既屬同條例第4條第3項、
    第4項所明定之犯罪行為，所查獲之第三、四級毒品，自屬
    不受法律保護之違禁物，應回歸刑法規定沒收之。再按毒品
    危害防制條例第19條第1項規定為：「犯第4條至第9條、第1
    2條、第13條或第14條第1項、第2項之罪者，其供犯罪所用
    之物，不問屬於犯罪行為人與否，均沒收之」。
　㈡按犯罪所得，屬於犯罪行為人者，沒收之，於全部或一部不
    能沒收或不宜執行沒收時，追徵其價額；犯罪所得，包括違
    法行為所得、其變得之物或財產上利益及其孳息，刑法第38
    條之1第1項前段、第3項、第4項分別定有明文。而販賣毒品
    本身即係犯罪行為，販賣毒品直接取得之全部買賣價金，即
    屬犯販賣毒品罪所得之財物，不必扣除成本（最高法院105
    年度台上字第1912號判決意旨參照）。
　㈢查扣案如附表二編號１所示內含第三級毒品「4-甲基甲基卡西
    酮」之毒品咖啡包（數量及送驗結果均詳如附表二編號１所
    示），為被告乙○○涉犯本案事實欄三部分之販賣第三級毒品
    未遂犯行所購入，屬違禁物，除鑑驗滅失部分外，應依刑法
    第38條第1項規定，與無法與該等毒品析離之包裝袋，併於
    被告乙○○如附表三編號６所示之罪刑項下為沒收之宣告。
　㈣扣案如附表二編號２所示行動電話，被告甲○○坦認為其所有供
    聯繫附表三編號１至４、６所示各次販賣毒品之用等語（見本
    院卷第269頁），核屬供被告甲○○為本案前開犯行所用之物
    ，應依毒品危害防制條例第19條第1項規定，依其犯罪關連
    性，於被告甲○○所犯上開罪刑項下宣告沒收。另扣案如附表
    二編號３所示行動電話，被告乙○○坦認為其所有供聯繫附表
    三編號５、６所示各次販賣毒品之用等語（見本院卷第273頁
    ），核屬供被告乙○○為本案上開犯行所用之物，應依毒品危
    害防制條例第19條第1項規定，依其犯罪關連性，於被告乙○
    ○所犯上開罪刑項下宣告沒收。
　㈤被告甲○○就附表三編號１至４所示販賣毒品咖啡包、甲基安非
    他命犯行之實際所得財物（數額詳如附表一編號１至４所述）
    ，雖均未扣案，然既屬被告甲○○因犯罪所獲有取得之財物，
    仍應依刑法第38條之1第1項、第3項之規定諭知沒收，於全
    部或一部不能沒收或不宜執行沒收時，追徵其價額。被告乙
    ○○就附表三編號５所示販賣毒品咖啡包犯行之實際所得財物
    （數額詳如前述），雖未扣案，然既屬被告乙○○因犯罪所獲
    有取得之財物，仍應依刑法第38條之1第1項、第3項之規定
    諭知沒收，於全部或一部不能沒收或不宜執行沒收時，追徵
    其價額。
  ㈥員警查獲附表二編號４所示之物，為少年江○宗所持有，被告
    甲○○、乙○○並非該手機之所有權人，又無證據證明被告甲○○
    、乙○○有共同處分權，爰不予宣告沒收。
　㈦又宣告多數沒收者，併執行之，刑法第40條之2第1項定有明
    文。本案被告甲○○犯如附表三編號１至４、６所示之罪；被告
    乙○○犯如附表三編號５、６所示之罪，均經宣告多數沒收，依
    法應併執行之，附此敘明。
據上論斷，應依刑事訴訟法第299條第1項前段，毒品危害防制條
例第4條第2項、第3項、第6項、第17條第1項、第2項、第19條第
1項，兒童及少年福利與權益保障法第112條第1項前段，刑法第1
1條、第28條、第25條第2項、第59條、第51條第5款、第74條第1
項第1款、第2項第4款、第5款、第8款、第93條第1項第2款、第3
8條第1項、第38條之1第1項、第3項、第40條之2第1項，判決如
主文。　　
本案經檢察官丙○○提起公訴，檢察官蕭仕庸、吳淑娟到庭執行職
務。
中　　華　　民　　國　　111 　年　　3 　　月　　30　　日
                  刑事第六庭  審判長法  官   鍾世芬
                                    法  官   簡伶潔
                                    法  官   陳韋仁
以上正本證明與原本無異。
如不服本判決應於收受送達後20日內向本院提出上訴書狀，並應
敘述具體理由；其未敘述上訴理由者，應於上訴期間屆滿後20日
內向本院補提理由書（均須按他造當事人之人數附繕本）「切勿
逕送上級法院」。
中　　華　　民　　國　　111 　年　　3 　　月　　30　　日
                                    書記官   陳映佐

附錄本案論罪科刑法條全文：
毒品危害防制條例第4條
製造、運輸、販賣第一級毒品者，處死刑或無期徒刑；處無期徒
刑者，得併科新臺幣3千萬元以下罰金。
製造、運輸、販賣第二級毒品者，處無期徒刑或10年以上有期徒
刑，得併科新臺幣1千5百萬元以下罰金。
製造、運輸、販賣第三級毒品者，處7年以上有期徒刑，得併科
新臺幣1千萬元以下罰金。
製造、運輸、販賣第四級毒品者，處5年以上12年以下有期徒刑
，得併科新臺幣5百萬元以下罰金。
製造、運輸、販賣專供製造或施用毒品之器具者，處1年以上7年
以下有期徒刑，得併科新臺幣1百50萬元以下罰金。
前五項之未遂犯罰之。

附表一：被告甲○○就事實欄一之犯罪事實
編號 販賣時間 販賣地點 販賣對象 販賣方法、數量及所得財物 起訴書犯罪事實 １ 110年7月16日晚間8時許 雲林縣麥寮鄉施厝村某全家超商前 許家菻 甲○○於110年7月16日晚間8時許，以其所持用附表二編號２所示行動電話，與許家菻所持用不詳廠牌行動電話聯繫買賣交易毒品事宜後，由甲○○於左列時、地販賣交付摻有第三級毒品4-甲基甲基卡西酮之毒品咖啡包1包予許家菻，並收取價金500元。 110年度偵字第5773號、第7977號、第9141號、第9142號、第9257號起訴書附表編號１。 ２ 110年8月4日晚間9時許（起訴書誤載為晚間8時許） 雲林縣麥寮鄉施厝村某全家超商前 許家菻 甲○○於110年8月4日晚間8時許，以其所持用附表二編號２所示行動電話，與許家菻所持用不詳廠牌行動電話聯繫買賣交易毒品事宜後，由甲○○於左列時、地販賣交付摻有第三級毒品4-甲基甲基卡西酮之毒品咖啡包4包予許家菻，並收取價金1,800元。 110年度偵字第5773號、第7977號、第9141號、第9142號、第9257號起訴書附表編號２。 ３ 110年8月6日凌晨1時後某時許 雲林縣臺西鄉普令厝千歲府前 賴彥杰 甲○○於110年8月6日凌晨1時許，以其所持用附表二編號２所示行動電話，與賴彥杰所持用不詳廠牌行動電話聯繫買賣交易毒品事宜後，由甲○○於左列時、地販賣交付第二級毒品甲基安非他命1包予賴彥杰，並收取價金1,000元。 110年度偵字第5773號、第7977號、第9141號、第9142號、第9257號起訴書附表編號３。 ４ 110年8月6日凌晨1時51分後某時許 雲林縣臺西鄉普令厝千歲府前 賴彥杰 甲○○於110年8月6日凌晨1時51分許，以其所持用附表二編號２所示行動電話，與賴彥杰所持用不詳廠牌行動電話聯繫買賣交易毒品事宜後，由甲○○於左列時、地販賣交付第二級毒品甲基安非他命1包予賴彥杰，並收取價金1,500元。 110年度偵字第5773號、第7977號、第9141號、第9142號、第9257號起訴書附表編號４。 

附表二：扣案物
編號 扣案物品名稱 數量 所有人 備註 １ 毒品咖啡包（編號1至100） 100包 乙○○ ⒈驗前總毛重432.03公克（包裝總重約94.00公克），驗前總淨重約338.03公克（見本院卷第175頁至第176頁之內政部警政署刑事警察局111年1月7日刑鑑字第1108000112號鑑定書）。 ⒉編號1至100所示毒品咖啡包，隨機抽取編號89號鑑定，純度約4%，推估總純質淨重約13.52公克（見本院卷第175頁至第176頁之內政部警政署刑事警察局111年1月7日刑鑑字第1108000112號鑑定書）。 ⒊嘉義縣警察局民雄分局扣押物品目錄表（見警923卷第173頁至第189頁、第199頁至第203頁）。 ２ APPLE廠牌行動電話（含門號：0000000000號SIM卡1張；IMEI碼：000000000000000） 1支 甲○○ 嘉義縣警察局民雄分局扣押物品目錄表（見警923卷第191頁）。 ３ APPLE廠牌行動電話（含門號：0000000000號SIM卡1張；IMEI碼：000000000000000） 1支 乙○○ 嘉義縣警察局民雄分局扣押物品目錄表（見警923卷第203頁）。 ４ APPLE廠牌行動電話（含門號：0000000000號SIM卡1張；IMEI碼：000000000000000 1支 少年江○宗 嘉義縣警察局民雄分局扣押物品目錄表（見警923卷第203頁）。 

附表三：被告甲○○、乙○○所犯罪刑
編號 犯罪事實 被告 所犯罪名及宣告刑 備註 １ 所犯如附表一編號１ 甲○○ 甲○○販賣第三級毒品，處有期徒刑壹年拾月。扣案如附表二編號２所示之物沒收。未扣案之犯罪所得新臺幣伍佰元沒收，於全部或一部不能沒收或不宜執行沒收時，追徵其價額。 110年度偵字第5773號、第7977號、第9141號、第9142號、第9257號起訴書附表編號１。 ２ 所犯如附表一編號２ 甲○○ 甲○○販賣第三級毒品，處有期徒刑壹年肆月。扣案如附表二編號２所示之物沒收。未扣案之犯罪所得新臺幣壹仟捌佰元沒收，於全部或一部不能沒收或不宜執行沒收時，追徵其價額。 110年度偵字第5773號、第7977號、第9141號、第9142號、第9257號起訴書附表編號２。 ３ 所犯如附表一編號３ 甲○○ 甲○○販賣第二級毒品，處有期徒刑壹年拾月。扣案如附表二編號２所示之物沒收。未扣案之犯罪所得新臺幣壹仟元沒收，於全部或一部不能沒收或不宜執行沒收時，追徵其價額。 110年度偵字第5773號、第7977號、第9141號、第9142號、第9257號起訴書附表編號３。 ４ 所犯如附表一編號４ 甲○○ 甲○○販賣第二級毒品，處有期徒刑壹年拾月。扣案如附表二編號２所示之物沒收。未扣案之犯罪所得新臺幣壹仟伍佰元沒收，於全部或一部不能沒收或不宜執行沒收時，追徵其價額。 110年度偵字第5773號、第7977號、第9141號、第9142號、第9257號起訴書附表編號４。 ５ 所犯如事實欄二 乙○○ 乙○○販賣第三級毒品，處有期徒刑壹年肆月。扣案如附表二編號３所示之物沒收。未扣案之犯罪所得新臺幣壹仟伍佰元沒收，於全部或一部不能沒收或不宜執行沒收時，追徵其價額。 110年度偵字第5773號、第7977號、第9141號、第9142號、第9257號起訴書附表編號５。 ６ 所犯如事實欄三 甲○○ 乙○○ 甲○○成年人與少年共同販賣第三級毒品未遂，處有期徒刑壹年。扣案如附表二編號２所示之物沒收。 乙○○共同販賣第三級毒品未遂，處有期徒刑拾月。扣案如附表二編號１、３所示之物均沒收。 110年度偵字第5773號、第7977號、第9141號、第9142號、第9257號起訴書附表編號６。